【裁判字號】    94,聲,1925
【裁判日期】    950221
【裁判案由】    發還擔保金
【裁判全文】
臺灣板橋地方法院民事裁定              94年度聲字第1925號
聲  請  人
即  債權人  乙○○
相  對  人
即  債務人  甲○○
上列當事人間聲請發還擔保金事件，本院裁定如下：
    主  文
聲請駁回。
聲請程序費用由聲請人負擔。
    理  由
一、按返還擔保金，依民事訴訟法第106條準用第104條之規定，
    須符合：(1)應供擔保之原因消滅者。(2)供擔保人證明受擔保
    利益人同意返還者。(3)訴訟終結後，供擔保人證明已定20日
    以上之期間，催告受擔保利益人行使權利而未行使者，或法
    院依供擔保人之聲請，通知受擔保利益人於一定期間內行使
    權利並向法院為行使權利之證明而未證明者之要件，法院始
    得裁定返還擔保金。所謂應供擔保原因消滅，係擔保債務人
    因假扣押所受之損害，故必待無損害發生，或債權人本案勝
    訴確定，或就所生之損害已經賠償時，始得謂應供擔保之原
    因消滅（最高法院53年度臺抗字第279號判例意旨參照）。
    至所謂訴訟終結，在因假扣押或假處分所供擔保之情形，因
    該擔保係為保障受擔保利益人因不當假扣押或假處分所受損
    害而設，倘執行法院已依假扣押或假處分裁定實施假扣押或
    假處分之執行，則在供擔保人撤回假扣押或假處分之執行前
    ，受擔保利益人所受損害仍可能繼續發生，損害額既未確定
    ，自無強令其行使權利之理。故在假扣押或假處分所供之擔
    保，供擔保人依民事訴訟法第106條準用同法第104 條第1項
    第2款（現行條文為第104條第1項第3款）規定，聲請以裁定
    命返還其擔保金之場合，必待供擔保人已撤回假扣押或假處
    分之執行，始得謂與民事訴訟法第104 條第1項第2款（現行
    條文為第104 條第1項第3款）所定之「訴訟終結」相當，而
    得依該條款行使定期催告之權利。（最高法院86年度臺抗字
    第53號裁定、85年度臺抗字第645 號裁定、87年度臺抗字第
    454號裁定參照）
二、本件聲請人聲請返還臺灣士林地方法院91年度存字第711 號
    提存事件內之擔保金新臺幣（下同）452,000 元。其陳述略
    稱：聲請人因與相對人間清償票款事件，前依本院91年度裁
    全土字第2477號民事裁定，提存擔保金452,000 元後，聲請
    對相對人之財產予以假扣押在案。茲因聲請人於訴訟終結後
    聲請本院催告相對人行使權利而其未行使，爰依法聲請返還
    前開擔保金等語，並提出本院94年7 月20日板院通民溫94年
    度聲字第1315號函暨公示送達公告、臺灣士林地方法院91年
    度存字第771 號提存書、本院91年度裁全土字第2477號民事
    裁定、臺灣士林地方法院91年4月4日（91）存字第771 號提
    存所函暨送達證書、本院94年6月2日板院通民德94聲1087字
    第18122號函、臺灣士林地方法院94年6月8日士院儀91存771
    字第0940311558號函等影本各1份為證。
三、經查：本件依聲請人所陳述之情形，既非債務人絕無損害發
    生，或債權人本案請求全部勝訴確定，亦未賠償債務人所生
    之損害，自難謂其應供擔保之原因消滅。又未據聲請人證明
    受擔保利益之人同意返還，且聲請人固於民國93年5 月27日
    具狀撤回假扣押執行程序，並聲請本院以94年6 月30日板院
    通民溫94年度聲字第1315號函催告相對人行使權利，業經本
    院依職權調取臺灣士林地方法院91年度執全字第684 號假扣
    押執行卷、本院94年度聲字第1315號催告行使權利卷核閱無
    誤，然因聲請人於假扣押執行撤回狀所蓋之印章與原聲請狀
    不符，致臺灣士林地方法院強制執行處無從辦理，且假扣押
    強制執行標的啟封並塗銷查封登記，係因相對人於94年11月
    4 日依本院91年度裁全字第2477號裁定，為聲請人提供擔保
    1,355,000 元，而非聲請人撤回上開假扣押強制執行程序等
    情，亦有臺灣士林地方法院93年8 月12日士院儀91執全速字
    第684 號函影本1 件、該院提存所94114 日（94）存字第24
    30號函影本1 件在卷可憑，復經本院調閱臺灣士林地方法院
    89年度執字第994 號、91年度執全字第684 號卷宗核實無訛
    ，是該假扣押程序之受擔保利益人因該假扣押程序可能受之
    損害，尚未確定，故於聲請人撤回假扣押執行程序前，相對
    人可能受之損害既未確定，自難強求其須行使權利。則其於
    撤回假扣押執行程序前聲請本院以94年6 月30日板院通民溫
    94 年 度聲字第1315號函催告相對人行使權利，顯與民事訴
    訟法第106 條準用第104 條第1 項第3 款，「訴訟終結後」
    ，供擔保人證明已定20日以上之期間，催告受擔保利益人行
    使權利而未行使，或法院依供擔保人之聲請，通知受擔保利
    益人於一定期間內行使權利並向法院為行使權利之證明而未
    證明者之要件不符。
四、綜上所述，本件聲請人之聲請於法尚有未合，不能准許。
五、本件聲請不合法，並依民事訴訟法第95條、第78條裁定如主
    文。
中    華    民    國    95    年    2     月    21    日
                  民事第二庭    法  官  徐福
以上正本證明與原本無異。
如不服本裁定應於送達後10日內向本院提出抗告狀，並應繳納抗
告裁判費新臺幣1,000元。
中    華    民    國    95    年    2     月    21    日
                                書記官  林文賢


司法院資訊處製作；財團法人民間司法改革基金會備份。
